---
title: "Riesgo Cardiovascular: Cohorte de Framingham"
output: html_document
---

```{r setup, include=FALSE}
knitr::opts_chunk$set(echo = FALSE)
library(tidyverse)
library(memisc)
```


##Introducción##  

La enfermedad cardiovascular (ECV) da cuenta actualmente de la mayor cantidad de muertes en los países occidentales. Ella considera los accidentes cerebrovasculares (AVE) y el infarto agudo al miocardio(IAM), hoy en día las dos primeras causas de muerte a nivel mundial. 

En el presente informe se presentan los resultados de un análisis preliminar con respecto a posibles factores de riesgo presentes en una cohorte de 10 años de seguimiento, y el riesgo de presentar IAM. 


##Análisis Preliminar##

En esta cohorte prospectiva se estudió la posible influencia de diversos factores de riesgo CV. 

Se observó una diferencia en la prevalencia de CHD según sexo como muestra el gráfico 1. 

```{r echo=FALSE}
library(tidyverse)
ggplot(sexCHD, aes(x = Sexo, y = PorcentCHD)) + geom_col(aes(fill = TenYearCHD)) + theme_classic()
```








